臺灣高雄地方法院民事判決　九十一年訴字第八九六號
　　原　　　告　甲○○
　　被　　　告　乙○○
右當事人間請求侵權行為損害賠償事件，原告提起刑事附帶民事訴訟，經本院刑事庭
裁定移送前來，本院判決如左：
    主    文
被告應給付原告新台幣貳拾陸萬捌仟捌佰元，及自民國九十一年四月十八日起至清償
日止，按年息百分之五計算之利息。
原告其餘之訴駁回。
訴訟費用由被告負擔五分之二，餘由原告負擔。
本判決第一項於原告以新台幣玖萬元供擔保後，得假執行。
原告其餘假執行之聲請駁回。
    事    實
甲、原告方面：
一、聲明：（一）被告應給付原告新台幣（以下同）七十四萬八千元，及自起訴狀繕
    本送達翌日起至清償日止按年息百分之五計算之利息（二）願供擔保以代釋明，
    請求宣告假執行。
二、陳述：
（一）被告於民國八十九年八月三十一日二十三時二十分許，駕駛車牌ＺＡ─一五三
      一號自用小客車，沿高雄縣林園鄉○○○路由西往東方向行駛，途經港埔三路
      、港嘴路閃光號誌交岔路口（港埔三路閃光紅燈，港嘴路閃光黃燈）時，原應
      注意其行徑方向之港埔三路口，設有表示該路為支線道，應減速停車讓幹道車
      先行之「閃光紅燈」號誌，其應先停止於交岔路口前，讓港嘴路之幹道車優先
      通行後認為安全時，方得續行，而當時為陰天，該路段視距良好，為濕潤、無
      缺陷、無障礙物之柏油路面，其意識清楚、所駕駛汽車功能正常，並無不能注
      意之情事，竟未減速、暫停讓幹線道車輛先行，猶貿然以時速約四十公里之速
      度前進，致撞及沿幹線道即港嘴路由南往北方向行駛之原告駕駛ＰＷ─一七九
      六號營業小客車，致原告因而受有頭部外傷腦震盪、胸腹部挫傷及左手壓挫傷
      併扭捩傷等傷害；被告上開犯行，業經鈞院九十年度交易字第七六四號、台灣
      高等法院高雄分院九十一年度交上易字第五五號刑事判決被告過失傷害，處拘
      役五十日，如易科罰金，以三百元折算一日確定。
（二）為此爰依侵權法則，請求被告賠償醫療費用八千元、看護費用六萬元、就醫車
      資五千元、營業損失（原告以開計程車為業，每日營利淨利一千五百元，因系
      爭車禍受傷致二個月無法工作）七萬五千元及精神慰撫金六十萬元，合計七十
      四萬八千元。
三、證據：提出看護費用收據、大東醫院收費明細各一紙、診斷證明書四份、醫療費
    用收據八紙。
乙、被告方面：
一、聲明：請求駁回原告之訴。
二、陳述：同意原告請求之醫療費用八千元、看護費用六萬元、就醫車資五千元及營
    業損失七萬五千元，僅請求酌減精神慰撫金，此外，本件車禍之發生，原告亦與
    有過失。
    理    由
一、本件原告主張：被告於八十九年八月三十一日二十三時二十分許，駕駛車牌ＺＡ
    ─一五三一號自用小客車，沿高雄縣林園鄉○○○路由西往東方向行駛，途經港
    埔三路、港嘴路閃光號誌交岔路口（港埔三路閃光紅燈，港嘴路閃光黃燈）時，
    原應注意其行徑方向之港埔三路口，設有表示該路為支線道，應減速停車讓幹道
    車先行之「閃光紅燈」號誌，其應先停止於交岔路口前，讓港嘴路之幹道車優先
    通行後認為安全時，方得續行，而當時為陰天，該路段視距良好，為濕潤、無缺
    陷、無障礙物之柏油路面，其意識清楚、所駕駛汽車功能正常，並無不能注意之
    情事，竟未減速、暫停讓幹線道車輛先行，猶貿然以時速約四十公里之速度前進
    ，致撞及沿幹線道即港嘴路由南往北方向行駛之原告駕駛ＰＷ─一七九六號營業
    小客車，致原告琴因而受有頭部外傷腦震盪、胸腹部挫傷及左手壓挫傷併扭捩傷
    等傷害；被告上開犯行，業經鈞院九十年度交易字第七六四號、台灣高等法院高
    雄分院九十一年度交上易字第五五號刑事判決被告過失傷害，處拘役五十日確定
    ；為此爰依侵權法則，請求被告賠償醫療費用八千元、看護費用六萬元、就醫車
    資五千元、營業損失（原告以開計程車為業，每日營利淨利一千五百元，因系爭
    車禍受傷致二個月無法工作）七萬五千元及精神慰撫金六十萬元，合計七十四萬
    八千元，及自起訴狀繕本送達翌日起至清償日止，按年息百分之五計算之法定遲
    延利息。
二、被告則以：同意原告請求之醫療費用八千元、看護費用六萬元、就醫車資五千元
    及營業損失七萬五千元，僅請求酌減精神慰撫金，此外，本件車禍之發生，原告
    亦與有過失等語，資為抗辯。
三、本件原告主張之前揭肇事罪責刑事部分，業經本院九十年度交易字第七六四號、
    台灣高等法院高雄分院九十一年度交上易字第五五號刑事判決被告犯過失傷害罪
    ，處拘役五十日，如易科罰金，以三百元折算一日確定在案，經本院核閱前開卷
    宗屬實，而被告對其因車禍肇事而被判刑，及該刑事案件所認定之事實亦不爭執
    ，自堪信原告主張為真實。
四、按汽車駕駛人行經無號誌或號誌故障而無交通警察指揮之交岔路口，支線道車並
    應讓幹線道車先行，道路交通安全規則第一百零二條第一項第二款定有明文。查
    被告駕車沿支線道之港嘴三路及原告駕車沿幹線道之港嘴路，欲通過該交岔路口
    ，被告自應注意遵守前規定；而事故發生時為陰天，該路段視距良好，為濕潤、
    無缺陷、無障礙物之柏油路面，有道路交通事故調查報告表附刑事卷可查，被告
    於事發時無不能注意之情形，被告竟未減速、暫停讓幹線道車輛先行，猶貿然以
    時速約四十公里之速度前駛，致生本件事故，是被告就本件事故之發生有過失，
    至為明顯。此外本件經台灣省高屏澎區車輛行車事故鑑定委員會鑑定及台灣省車
    輛行車事故覆議鑑定委員會覆議結果，均同此認定，此有上開鑑定委員會鑑定意
    見書及上開覆議鑑定委員會函各一份紙附刑事卷可稽。又原告確因本件車禍受有
    頭部外傷腦震盪、胸腹部挫傷及左手壓挫傷併扭捩傷等傷害，業據原告提出診斷
    證明書為證，且經本院刑事判決認定，而被告就此亦不爭執，是原告因本件車禍
    而受傷，與被告之過失行為間顯有相當因果關係，原告主張被告就本件車禍應負
    過失之責等語，自應採信。
五、再按因故意或過失，不法侵害他人之權利者，應負損害賠償責任；不法侵害他人
    之身體或健康者，對於被害人因此喪失或減少勞動能力或增加生活上之需要時，
    應負損害賠償責任；如侵害情節重大者，被害人雖非財產上之損害，亦得請求賠
    償相當之金額，民法第一百八十四條第一項前段、一百九十三條第一項、一百九
    十五條第一項分別定有明文。查原告既因被告之過失行為而受有前述傷害，則原
    告受傷之結果與被告之過失行為間，即有相當因果關係，已如前述。從而原告本
    於侵權行為法則，訴請被告應賠償損害，自屬於法有據。至原告請求被告給付之
    各項損害賠償，是否准許，分述如次：
    （一）醫療費用、看護費用、就醫車資、營業損失：原告主張因前開車禍至醫院
          就診，共計支出醫療費用八千元，看護費用六萬元、就醫車資五千元及營
          業損失（原告以開計程車為業，每日營利淨利一千五百元，因系爭車禍受
          傷致二個月無法工作）七萬五千元，業據其提出看護費用收據、大東醫院
          收費明細各一紙、診斷證明書四份、醫療費用收據八紙為證，而被告亦同
          意之上開各項請求，自堪信為真實。
    （二）精神慰撫金：原告因本件車禍受有上述之傷害，身體及精神所受之痛苦，
          自不待言，且原告復因本件車禍遺有泌尿道感染梅尼爾氏症及脊椎彎曲等
          後遺症，目前均須作復健治療，亦經原告提出診斷證明書為證。茲審酌原
          告係是淡江大學畢業、目前開計程車為業、每月平均收入約四萬餘元、名
          下有不動產一棟；及被告係國中畢業、現無固定職業、大約二十天會到柬
          埔寨，幫人家指導作衣服、每月收入約五萬餘元、名下有房屋二棟等情，
          此經兩造自陳在卷；以雙方之教育程度、經濟狀況、身分、地位、加害之
          程度等情，認原告請求精神慰撫金，以三十萬元為適當。
    （三）綜上所述，原告得請求之損害額為四十四萬八千元（8000＋60000＋5000
          ＋75000＋300000＝448000）。
六、按損害之發生或擴大，被害人與有過失者，法院得減輕賠償金額或免除之，民法
    第二百十七條第一項著有明文。又汽車行駛時應注意車前狀況，隨時採取必要之
    安全措施，道路交通安全規則第九十四條第一項第三款定有明文。本件被告駕車
    沿高雄縣林園鄉○○○路由西往東方向行駛，途經港埔三路、港嘴路閃光號誌交
    岔路口時，雖未減速停車讓原告駕駛之幹道車先行，惟當時為陰天，該路段視距
    良好，為濕潤、無缺陷、無障礙物之柏油路面，而原告駕駛之營業小客車，途經
    上開港嘴路口，無不能注意之情事，亦疏未注意車前狀況、作隨時停車準備，即
    駛越該路口，致生系爭車禍，其駕駛行為有違上開規定，此有上開道路交通事故
    調查報告表在刑事卷可稽，是原告對於本件損害之發生或擴大，亦與有過失。此
    外，本件經台灣省高屏澎區車輛行車事故鑑定委員會鑑定及台灣省車輛行車事故
    覆議鑑定委員會覆議結果，亦同此認定，認為「被告在夜晚駕駛小客車，行經閃
    紅燈號誌路口，支道車未暫停讓幹道車先行，為肇事主因。原告夜晚駕駛營業小
    客車，行經閃光黃燈號誌路口，未注意車前狀況，為肇載次因」，此有上開鑑定
    委員會鑑定意見書及上開覆議鑑定委員會函各一紙附刑事卷可稽。是原告對於本
    件損害之發生或擴大，亦與有過失。從而本院審酌原告之過失程度，認原告就系
    爭車禍應負百分之四十之過失責任，故原告得請求之損害額，亦應依過失比例而
    減少。準此，原告可請求之損害額為二十六萬八千八百元（448000×60/100＝
    268800）。
七、綜上所述，原告依侵權行為損害賠償之法律關係，請求被告應給付原告二十六萬
    八千八百元，及自起訴狀繕本送達之翌日即九十一年四月十八日起至清償日止，
    按年息百分之五計算之法定遲延利息，為有理由，應予准許，逾此範圍之請求為
    無理由，應予駁回。
八、原告陳明願供擔保，聲請宣告假執行，經核原告勝訴部分，合於法律之規定，爰
    酌定相當之擔保金額宣告之；其餘假執行之聲請，因訴之駁回而失所依附，不予
    准許。
九、據上論結，本件原告之訴為一部有理由、一部無理由，並依民事訴訟法第七十九
    條但書、第三百九十條第二項，判決如主文。
中　　　華　　　民　　　國　　九十一　　年　　　五　　　月　　　八　　　日
                              臺灣高雄地法院民事第五庭
~B法　　　官　吳為平
右為正本係照原本作成。
如對本判決上訴，須於判決送達後廿日內向本院提出上訴狀。
中　　　華　　　民　　　國　　九十一　　年　　　五　　　月　　　八　　　日
~B法院書記官　陳昱良
